臺灣高等法院民事裁定
110年度上字第864號
上  訴  人  王致為  
            吳苑芷  
            呂建中  
            王志成  
共      同
訴訟代理人  林煜騰律師
            蔡晴羽律師
            楊劭楷律師
上列上訴人因與被上訴人嘉德開發股份有限公司間請求確認規章
無效等事件，上訴人對於中華民國111年6月21日本院110年度上
字第864號判決，提起上訴，本院裁定如下：
    主  文
上訴人王致為、吳苑芷、王志成應於本裁定正本送達後七日內，
各向本院補繳第三審裁判費新臺幣貳萬肆仟伍佰零參元；上訴人
呂建中應於本裁定正本送達後七日內，向本院補繳第三審裁判費
新臺幣貳萬肆仟陸佰伍拾壹元。逾期不補正，均以裁定駁回第三
審上訴。
    理  由
一、按提起民事第三審上訴，依同法第77條之16第1項前段規定
    應預納裁判費，此為法定必備程式。上訴不合法而其情形可
    以補正者，第二審法院應先定期命補正，逾期未補正者，第
    二審法院應以上訴不合法裁定駁回之，為同法第481條準用
    第442條第2項所明定。按訴訟標的之價額，由法院核定。核
    定訴訟標的之價額，以起訴時之交易價額為準；無交易價額
    者，以原告就訴訟標的所有之利益為準。又以一訴附帶請求
    其孳息、損害賠償、違約金或費用者，不併算其價額，民事
    訴訟法第77條之1第1項、第2項、第77條之2第2項分別定有
    明文。另當事人對於第一審命被告為本案給付及原告應同時
    履行對待給付之判決，雖僅就命原告應同時履行對待給付之
    全部或一部提起上訴，惟因該判決命被告為本案給付及命原
    告為同時履行對待給付之間，在性質上具有不可分割之關係
    ，且對待給付並非訴訟標的，本案給付始為訴訟標的，即應
    認當事人之上訴效力及於判決之全部，而係對該判決之全部
    聲明不服（最高法院83年台上字第3039號判例意旨、92年台
    上字第1949號、94年台上字第296號裁判意旨參照）。
二、上訴人王致為、吳苑芷、呂建中、王志成及廖聰明、梁若誼
    （下各稱姓名，合稱上訴人）不服本院民國111年6月21日所
    為110年度上字第864號請求確認規章無效等事件判決，提起
    第三審上訴。上訴聲明為：㈠原判決不利上訴人之部分均廢
    棄。㈡上開廢棄部分，⒈有關被上訴人嘉德開發股份有限公司
    （下稱嘉德公司）於第二審之訴均駁回或發回臺灣高等法院
    。⒉有關嘉德公司於第二審之訴，確認天母國際聯誼會規章
    （下稱系爭規章）第35條無效或發回臺灣高等法院；其餘部
    分，發回臺灣高等法院。查本院第二審係判決：㈠原判決關
    於：⒈確認系爭規章第16條第b項之規定無效；⒉確認王致為
    、吳苑芷、呂建中、廖聰明、王志成、梁若誼、陳志仰於天
    母國際聯誼會（下稱系爭聯誼會）之月費超過新臺幣（下同
    ）4,360元部分之法律關係不存在；⒊命嘉德有限公司應給付
    王致為、吳苑芷、呂建中、廖聰明、王志成、梁若誼、陳志
    仰如附表一「原審判決」欄項次五、六部分，及該部分假執
    行之宣告，均廢棄。㈡上開廢棄部分，王致為、吳苑芷、呂
    建中、廖聰明、王志成、梁若誼、陳志仰在第一審之訴及假
    執行之聲請均駁回。㈢原判決主文第三項、第四項關於嘉德
    公司應回復王致為、吳苑芷、呂建中、王志成、陳志仰會員
    權利、不於其等行使會員權利時為任何妨礙或阻礙行為，及
    發給會員卡部分，應於其等分別給付嘉德公司4,960元之同
    時履行之。㈣廖聰明追加之訴及假執行之聲請均駁回。㈤嘉德
    公司之其餘上訴、王致為、吳苑芷、呂建中、廖聰明、王志
    成之上訴均駁回。則上訴人之上訴範圍即如附表一「第三審
    上訴範圍」欄所示，據此計算上訴部分訴訟標的價額如該附
    表「訴訟標的價額」欄所示，各上訴人應徵第三審裁判費分
    別如附表二「應繳裁判費」欄所載，扣除上訴人已繳納如「
    已繳裁判費」欄所示金額後，王致為、吳苑芷、呂建中、王
    志成繳納尚有不足，應補繳如主文所示第三審裁判費，茲命
    其等於收受本裁定正本之日起7日內如數向本院補繳。
三、爰裁定如主文。　　
中　　華　　民　　國　　111 　年　　10　　月　　19　　日
                  民事第十八庭  
                        審判長法  官  管靜怡
                              法  官  林政佑
                              法  官  胡芷瑜
正本係照原本作成。
核定訴訟標的價額部分，如不服裁定得於收受送達後10日內向本
院提出抗告狀，並繳納抗告費新臺幣1千元。
命補繳裁判費部分不得抗告。
中　　華　　民　　國　　111 　年　　10　　月　　19　　日

　　　　　　　　　　　　　    書記官  蕭進忠

附表一：訴之聲明、上訴範圍及訴訟標的價額
項次 訴之聲明  原審判決 第二審上訴範圍 本院判決 第三審上訴範圍 訴訟標的價額 一 確認兩造間如右欄所示之定型化契約條款無效。 系爭規章第16條b 項：「除前項情形以外，會員已繳或應繳之入會費、月費及各項費用於任何情況下均不得退還。」 確認系爭規章第16條b項規定無效。 嘉德公司上訴 廢棄原審此部分判決，駁回王致為等5人、梁若誼、陳志仰之訴 王致為等5人、梁若誼提起上訴 因訴訟標的價額不能核定，故核定訴訟標的價額為165萬元   系爭規章第35條：「與本會營運或會員權利有關之規則、規定及章程，不論其翻譯為何皆應以英文為準。」  王致為、吳苑芷、呂建中、廖聰明、王志成（下稱王致為等5人）上訴 王致為等5人之上訴駁回 王致為等5人提起上訴    系爭聯誼會入會申請書聲明欄：「當成為會員時，我們/本人同意遵守本聯誼會之法規，章程及其它規定所約束。此外，聯誼會可在任何適當時間內修正前述之法規章程。」  無人上訴      確認嘉德公司108 年10月施行之禮卷使用注意事項第7 點：「核發之禮券請於有限期限內使用，逾期無效且不得展延。」之規定無效。  無人上訴    二 先位聲明：確認王致為等7人於系爭聯誼會之月費超過如右欄所示部分之法律關係不存在。 王致為：3,150元， 吳苑芷：3,150元， 呂建中：3,400元， 梁若誼：3,400元， 廖聰明：3,400元， 陳志仰：3,700元， 王志成：3,700 元 （下合稱王致為等7人）  嘉德公司針對備位聲明敗訴部分提起上訴，王致為等5人則就先位聲明提起上訴  廢棄原審此部分判決，駁回王致為等5人、梁若誼、陳志仰之訴；王致為等5人 之上訴駁回 王致為等5人、梁若誼提起上訴 與項次一經濟上利益同一，不併計訴訟標的價額  備位聲明：確認王致為等7人於系爭聯誼會之月費超過月費4,360元部分之法律關係不存在。  確認王致為等7人於系爭聯誼會之月費為4,360元。（應更正為：確認王致為等7人於天母國際聯誼會之月費超過4,360部分之法律關係不存在。）     三 嘉德公司應回復王致為、吳苑芷、陳志仰、呂建中、王志成人於系爭聯誼會之會員權利，並不應於其等行使會員權利時為任何妨礙或阻礙行為。  嘉德公司應回復王致為、吳苑芷、陳志仰、呂建中、王志成於系爭聯誼會之會員權利，並不應於其等行使會員權利時為任何妨礙或阻礙行為。 嘉德公司上訴，並為同時履行抗辯 嘉德公司應於王致為、吳苑芷、陳志仰、呂建中、王志成各給付嘉德公司4,960元時，回復其等於會員權利，並不於其等行使會員權利時為任何妨礙或阻礙行為 王致為、吳苑芷、呂建中、王志成提起上訴 因訴訟標的價額不能核定，故核定訴訟標的價額為165萬元 四 嘉德公司應換發系爭聯誼會會員卡予王致為、吳苑芷、陳志仰、呂建中、王志成。  嘉德公司應換發系爭聯誼會會員卡予王致為、吳苑芷、陳志仰、呂建中、王志成等5 人。 嘉德公司上訴，並為同時履行抗辯 嘉德公司應於王致為、吳苑芷、陳志仰、呂建中、王志成各給付嘉德公司4,960元時，煥發會員卡予其等 王致為、吳苑芷、呂建中、王志成提起上訴 與項次三經濟上利益同一，不併計訴訟標的價額 五 先位聲明：   1.嘉德公司應給付王致為189,630元及自108年11月22日變更暨追加聲明狀送達嘉德公司翌日起至清償日止，按年息5%計算之利息。 2.嘉德公司應給付吳苑芷189,630元及自108年11月22日變更暨追加聲明狀送達嘉德公司翌日起至清償日止，按年息5%計算之利息。 3.嘉德公司應給付呂建中131,880元及自109年6月30日民事爭點整理狀送達嘉德公司翌日起至清償日止，按年息5%計算之利息。 4.嘉德公司應給付梁若誼131,880元及自109年6月30日民事爭點整理狀送達嘉德公司翌日起至清償日止，按年息5%計算之利息。 5.嘉德公司應給付廖聰明131,880元及自109年6月30日民事爭點整理狀送達嘉德公司翌日起至清償日止，按年息5%計算之利息。 6.嘉德公司應給付陳志仰76,980 元及自109年6月30日民事爭點整理狀送達嘉德公司翌日起至清償日止，按年息5%計算之利息。 7.嘉德公司應給付王志成76,980元及自109年6月30日民事爭點整理狀送達嘉德公司翌日起至清償日止，按年息5%計算之利息。  嘉德公司針對備位聲明敗訴部分提起上訴，王致為等5人則就先位聲明提起上訴；廖聰明並追加請求嘉德公司給付12,600元本息 廢棄原審此部分判決，駁回王致為等5人、梁若誼、陳志仰之訴；王致為等5人 之上訴駁回；並駁回廖聰明追加之訴 王致為等5人、梁若誼提起上訴 為項次一之附帶請求，不併算價額（廖聰明於本院追加請求嘉德公司返還12,600元本息部分，請求權基礎亦為不當得利，為附表一項次一附帶請求，不併算價額）  備位聲明： 1.嘉德公司應給付王致為7,800元及自108年11月22日變更暨追加聲明狀送達嘉德公司翌日起至清償日止，按年息5%計算之利息。 2.嘉德公司應給付吳苑芷7,800元及自108年11月22日變更暨追加聲明狀送達嘉德公司翌日起至清償日止，按年息5%計算之利息。 3.嘉德公司應給付呂建中7,800元及自109年6月30日民事爭點整理狀送達嘉德公司翌日起至清償日止，按年息5%計算之利息。 4.嘉德公司應給付梁若誼7,800元及自109年6月30日民事爭點整理狀送達嘉德公司翌日起至清償日止，按年息5%計算之利息。 5.嘉德公司應給付廖聰明7,800元及自109年6月30日民事爭點整理狀送達嘉德公司翌日起至清償日止，按年息5%計算之利息。 6.嘉德公司應給付陳志仰7,800元及自109年6月30日民事爭點整理狀送達嘉德公司翌日起至清償日止，按年息5%計算之利息。 7.嘉德公司應給付王志成7,800元及自109年6月30日民事爭點整理狀送達嘉德公司翌日起至清償日止，按年息5%計算之利息。 1.嘉德公司應給付王致為7,800元及自108年11月24日起至清償日止，按年息5%計算之利息。 2.嘉德公司應給付吳苑芷7,800元及自108年11月24日起至清償日止，按年息5%計算之利息。 3.嘉德公司應給付呂建中7,800元及自109年7月1日起至清償日止，按年息5%計算之利息。 4.嘉德公司應給付梁若誼7,800元及自109年7月1日起至清償日止，按年息5%計算之利息。 5.嘉德公司應給付廖聰明7,800元及自109年7月1日起至清償日止，按年息5%計算之利息。 6.嘉德公司應給付陳志仰7,800元及自109年7月1日起至清償日止，按年息5%計算之利息。 7.嘉德公司應給付王志成7,800元及自109年7月1日起至清償日止，按年息5%計算之利息。     六   ㈠、王致為部分： 1.嘉德公司應給付王致為132,300元，及自108年11月22日變更暨追加聲明狀送達嘉德公司翌日起至清償日止，按年息5%計算之利息。 2.嘉德公司應自108年9月起至回復王致為會員權利止，每月給付王致為400元，及至清償日止，按年息5%計算之利息。 ㈡、吳苑芷部分： 1.嘉德公司應給付吳苑芷163,720元，及自108年11月22日變更暨追加聲明狀送達嘉德公司翌日起至清償日止，按年息5%計算之利息。 2.嘉德公司應自108年9 月起至回復吳苑芷會員權利止，每月給付吳苑芷400 元，及至清償日止按年息5%計算之利息。 ㈢、呂建中部分： 1.嘉德公司應給付呂建中163,720元，及自109年6月30日民事爭點整理狀送達嘉德公司翌日起至清償日止，按年息5%計算之利息。 2.嘉德公司應自108年9月起至回復呂建中會員權利止，每月給付呂建中400 元，及至清償日止按年息5%計算之利息。 ㈣、梁若誼部分：嘉德公司應給付原告梁若誼158,760元，及自109年6月30日民事爭點整理狀送達嘉德公司翌日起至清償日止，按年息5%計算之利息。 ㈤、廖聰明部分：嘉德公司應給付廖聰明158,760元，及自109年6月30日民事爭點整理狀送達嘉德公司翌日起至清償日止，按年息5%計算之利息。 ㈥、陳志仰部分： 1.嘉德公司應給付陳志仰163,720元，及自109年6月30日民事爭點整理狀送達嘉德公司翌日起至清償日止，按年息5%計算之利息。 2.嘉德公司應自108年9月起至回復陳志仰會員權利止，每月給付陳志仰400 元，及至清償日止，按年息5%計算之利息。 ㈦、王志成部分： 1.嘉德公司應給付王志成163,720元，及自109年6月30日民事爭點整理狀送達嘉德公司翌日起至清償日止，按年息5%計算之利息。 2.嘉德公司應自108年9月起至回復王志成會員權利止，每月給付王志成400 元，及至清償日止，按年息5%計算之利息。  1.嘉德公司應給付王致為5,950元及自108年11月24日起至清償日止，按年息5%計算之利息。 2.嘉德公司應給付吳苑芷4,360元及自108年11月24日起至清償日止，按年息5%計算之利息。 3.嘉德公司應給付呂建中4,360元及自109年7月1日起至清償日止，按年息5%計算之利息。 4.嘉德公司應給付陳志仰4,360元及自109年7月1日起至清償日止，按年息5%計算之利息。 5.嘉德公司應給付王志成4,360元及自109年7月1日起至清償日止，按年息5%計算之利息。 嘉德公司針對其敗訴部分提起上訴，王致為等5人亦就其敗訴部分一部上訴（王致為、吳苑芷、王志成均上訴請求再給付33,075元本息，呂建中上訴請求再給付39,690元本息，廖聰明上訴請求再給付36,383元本息） 廢棄原審此部分判決，駁回王致為等5人、梁若誼、陳志仰之訴；王致為等5人 之上訴駁回 王致為等5人、梁若誼提起上訴 王致為部分：33,075+5,950＝39,025 吳苑芷、王志成部分：33,075+4,360＝37,435 呂建中部分：39,690+4,360＝44,050 廖聰明部分：36,383元 
附表二：各上訴人裁判費計算
上訴人       訴訟標的加總計算式 應繳裁判費 已繳裁判費 應補繳裁判費 王致為 165萬＋165萬＋39,025＝3,339,025 51,099元 26,596元 24,503元 吳苑芷 165萬＋165萬＋37,435＝3,337,435 51,099元 26,596元 24,503元 呂建中 165萬＋165萬＋44,050＝3,344,050 51,247元 26,596元 24,651元 廖聰明 165萬＋36,383＝1,686,383 26,596元 26,596元 0元 王志成 165萬＋165萬＋37,435＝3,337,435 51,099元 26,596元 24,503元 梁若誼 165萬 26,002元 26,002元 0元